臺灣板橋地方法院刑事判決　　　　　　　　　　　　九十三年度簡上字第三八五號
　　公　訴　人　臺灣板橋地方法院檢察署檢察官
　　上　訴　人
　　即被　　告　丁○○
　　選任辯護人　戊○○律師
右列被告因詐欺案件，不服本院九十三年度簡字第二三八七四號中華民國九十三年五
月三十一日第一審判決（聲請簡易判決處刑案號：九十三年度偵字第七四四六號），
提起上訴，本院管轄之第二審合議庭認應適用通常程序判決如左：
    主  文
原判決撤銷。
丁○○無罪。
    理  由
一、聲請簡易判決處刑意旨略以：被告丁○○意圖為自己不法之所有，於民國（下同
    ）九十三年四月十三日晚上九時許，至臺北縣板橋市○○路忠義巷九弄九二號乙○○住處，向乙○○佯稱其女兒甲○○（聲請書誤為「臻」）現遭人綁架，並已
    簽下新台幣（下同）三十二萬元之本票，若不交出現金三十二萬元，即押甲○○
    至新竹接客賣淫還錢等語，幸因甲○○適在家中，乙○○始未受騙，並隨即報警
    當場查獲，因認被告涉犯刑法第三百四十六條第一項、第三項之恐嚇取財未遂罪
    云云（原聲請意旨記載所犯法條為刑法第三百三十九條第一項、第三項之詐欺取
    財未遂罪，經公訴檢察官於本院審理中更正起訴法條）。
二、按犯罪事實應依證據認定之，無證據不得認定其犯罪事實。又不能證明被告犯罪
    者，應諭知無罪之判決，刑事訴訟法第一百五十四條第二項、第三百零一條第一
    項分別定有明文。所謂證據，係指足以認定被告確有犯罪行為之積極證據而言，
    該項證據自須適合於被告犯罪事實之認定，始得採為斷罪資料。苟積極證據不足
    為不利於被告事實之認定時，即應為有利於被告之認定，更不必有何有利之證據
    （最高法院二十九年上字第三一０五號、三十年上字第八一六號判例意旨參照）
    。又事實之認定，應憑證據，如未能發現相當證據，或證據不足以證明，自不能
    以推測或擬制之方法，以為裁判基礎（最高法院四十年台上字第八六號判例意旨
    參照），且為刑事訴訟法上證明之資料，無論其為直接證據或間接證據，均須達
    於通常一般之人均不致於有所懷疑，而得確信其為真實之程度，始得據為有罪之
    認定，若其關於被告是否犯罪之證明未能達此程度，而有合理性懷疑之存在，致
    使無從形成有罪之確信，即不得遽為不利於被告之認定（最高法院七十六年台上
    字第四九八六號判例意旨參照）。
三、本件聲請人認被告涉有前開犯行，無非係以右揭犯罪事實，業據證人乙○○及杜
    雨臻於警詢時證述甚詳；又倘如被告所言係要保護杜雨臻始至乙○○住處通知等
    情屬實，理應僅告知杜雨臻遭綁架之事實即可，何以需命乙○○即刻交付三十二
    萬現金，足徵被告具不法所有之意圖甚明；參以杜雨臻並不認識被告一情，業據
    乙○○及杜雨臻於警詢證述綦詳，益足證被告辯稱伊係杜雨臻之前男友等語無非
    是事後卸責之詞，委無足採為其主要論據。訊據被告固坦承有於上開時、地，向
    乙○○稱其女兒甲○○積欠他人三十二萬元，並已遭人押往新竹，如不清償將被
    迫賣淫等語，但堅決否認有何詐欺取財或恐嚇取財之犯行，辯稱：我與甲○○（
    當時自稱「楊淑珍」，綽號「小珍」）認識，並曾於九十一年一、二月間有交往
    ，後因入伍服役，於九十一年九月間之後因為找不到甲○○，就沒有聯絡，九十
    三年三月間，因為快退伍了，要決定這段感情是否繼續，就委託「立榮徵信社」
    代為查詢甲○○地址，九十三年四月間某日，「立榮徵信社」承辦人員丙○○告
    訴我甲○○地址，並稱甲○○欠黑道三十二萬元，現在人在新竹被控制，如果四
    月十七日前未還錢，將會被逼賣淫等語，所以我才會到甲○○住處去確認這件事
    ，當時向甲○○父親乙○○說時，我並沒有向乙○○要三十二萬元，我只是要確
    認甲○○是否安全而已等語。經查：
（一）按刑法第三百四十六條第一項規定：「意圖為自己或第三人不法之所有，以恐
      嚇使人將本人或第三人之物交付者，處六月以上五年以下有期徒刑，得併科一
      千元以下罰金。」、同法第三百三十九條第一項規定：「意圖為自己或第三人
      不法之所有，以詐術使人將本人或第三人之物交付者，處五年以下有期徒刑、
      拘役或科或併科一千元以下罰金。」，是刑法上恐嚇取財與詐欺取財罪，同以
      意圖為自己或第三人不法所有為主觀違法要件，其所異者，在實施之手段不同
      而已，故倘未能證明行為人主觀上有不法所有之意圖，自無從以恐嚇取財或詐
      欺取財之罪責相繩。
（二）查被告於九十一年間入伍服役前即與被害人乙○○之女甲○○認識並有交往之
      事實，業據被告提出甲○○所書寫之書信四件為證。又證人甲○○於警詢中雖
      稱其不認識被告云云，惟其於本院審理中則到庭證稱在檳榔攤上班時認識被告
      ，在警詢中說不認識被告是因為當時很不開心發生這種事，而且當時才剛回家
      ，所以故意說不認識被告等語（見本院九十三年十一月十日審判筆錄第十二頁
      、第十八頁），又雖其於本院審理中仍否認曾與被告交往，並另證稱：被告在
      我上班時，會來找我，幾乎每天都會來我上班的地方，只是被告單方面追求而
      已，我不喜歡他，我不認為我與被告之間有所謂的交往。被告提出之書信是我
      寫的，但不是寫給被告，是寫給我男朋友，我當時有二個男朋友，一個沒有當
      兵，一個正要去當兵云云，惟查：被告提出書信四件中，其中編號證物三之信
      件第一行稱謂記載：「迪」，恰為被告姓名丁○○之最末一字，其內容並有：
      「我決定當你的乖女朋友，乖乖的等你當兵回來：：：：我一定會等你的，絕
      對不會兵變」、「最近天氣多變，你要多穿衣服，以免感冒，你生病的話，我
      會擔心哦」、「（想你的珍）婆留」等語，又證人即甲○○工作之檳榔攤老闆
      李秉曄於本院審理中亦證稱：甲○○曾在我檳榔攤工作過。我知道她跟被告是
      朋友。被告提出之書信是我交給被告的，書信是我跟甲○○拿的，再轉交給被
      告，是在中和市○○路中和高中對面的檳榔攤拿的。是甲○○把信放在檳榔攤
      桌上，我就將信交給被告，甲○○應該有交代信是要交給誰的等語（見本院九
      十三年十一月十日審判筆錄第二十頁、第二十一頁、第二十七頁）。是依證人
      甲○○書寫之信件首行稱謂及證人李秉曄證述之書信交付過程以觀，上開書信
      確係甲○○寫給被告之事實，應堪認定；又上開信件之內容，用語親密、情感
      真切，顯非一般朋友之信件往來。綜上，證人甲○○稱信件不是寫給被告，未
      與被告有交往云云，顯與事實不符，被告辯稱其與被害人之女甲○○認識並有
      交往等情，應堪採信。
（三）又證人李秉曄於本院審理中證稱：「被告有跟我說過徵信社的事，他先傳簡訊
      給我，見面後跟我借錢，說一些徵信社的事，我很怕他被騙錢，我跟他說很多
      徵信社都在騙錢」、「被告是跟我說甲○○欠錢，他要籌錢去救她（所以跟我
      借錢）」、「被告有請我去跟甲○○家人講，我想等晚上七點下班後，再打電
      話到甲○○家問，或直接到甲○○家問，因為我很怕被告被人家騙錢，但沒多
      久被告就打來說他已經在甲○○家」、「我有幫被告聯絡過徵信社，因為我認
      為很像電影情節，我不相信，我一直問徵信社辦這個案子的人是誰，他們一直
      推托，沒有給我任何資料。我是問他們甲○○被黑道押走的事情，他們不是說
      承辦人不在，就是出去了，後來有一個主任跟我說他會幫我查，再跟我聯絡」
      、「之後我有跟被告說，我問被告有沒有留任何資料在徵信社，他說有，我叫
      他去拿回來，我看他很好心、很心急的樣子」、「我沒有問被告借錢要交給誰
      ，他好像說徵信社要代表他去找黑道談」、「被告說他身上有幾萬元，要湊錢
      ，我才說我幫他打電話去徵信社問」等語（見本院九十三年十一月十日審判筆
      錄第二十一頁至第二十三頁）。是被告在前往甲○○住處前，即已告知證人李
      秉曄其經由徵信社得知甲○○因為欠款被黑道控制自由等情，並請證人李秉曄
      去通知甲○○之家人，又向證人李秉曄籌款欲救助甲○○，證人李秉曄並因而
      向徵信社查證，而徵信社並未否認相關情事，而係一再藉詞拖延不予答覆，此
      外，並有被告與徵信社簽立之委託書、支付徵信社報酬五萬元之支票影本、徵
      信社名片各一件在卷足佐，足見被告辯稱其有委託徵信調查甲○○地址，是經
      徵信社承辦人員告知甲○○欠黑道錢，現在人被控制等語，應堪採信。
（四）又證人即被害人乙○○於本院審理中亦證稱：「被告有說到徵信社跟他說我女
      兒被綁到新竹去，他說徵信社很明確跟他說我女兒被綁到新竹，因為欠下錢莊
      錢」、「被告只說我如果不把錢交出來，黑道會把我女兒押去，我當時根本不
      害怕，因為我知道我女兒在家。被告當時講話口氣很平和，他只說拿錢出來解
      決，不然我女兒會被押去賣，並沒有說要我把錢交給他」、「沒有提示任何帳
      號要我匯錢」等語（見本院九十三年十一月十日審判筆錄第十頁、第十一頁、
      第九頁），是被告前往被害人乙○○住處時，已向乙○○表示是經由徵信社得
      知甲○○受綁架，且其通知乙○○之內容亦與上述其向證人李秉曄所陳述之內
      容大致相同，僅係告知被害人其自徵信社方面得知之有關甲○○之信息而已，
      並沒有要求被害人交付金錢給被告本人或任何特定第三人。
（五）綜上所述，被告因與甲○○認識交往，退伍後委託徵信社調查甲○○住址，因
      徵信社告知甲○○積欠債務，人身自由將遭危害，被告即前往甲○○住處告知
      甲○○之父乙○○，其僅係請乙○○儘快處理，並沒有要求乙○○交付財物給
      自己或任何特定第三人，是在被告主觀上，尚難有為自己或第三人不法所有之
      意圖。從而，揆諸首開說明，被告之行為尚難以詐欺或恐嚇取財罪相繩。此外
      ，復查無其他積極證據，足認被告有何聲請人所指之詐欺或恐嚇取財之犯行，
      應不能證明被告犯罪。
四、按地方法院簡易庭對被告為簡易判決處刑後，經提起上訴，而地方法院合議庭認
    應為無罪判決之諭知者，依同法第四百五十五條之一第三項準用第三百六十九條
    第二項之規定意旨，應由該地方法院合議庭撤銷簡易庭之判決，改依第一審通常
    程序審判（最高法院九十一年度台非字第二一號判決意旨參照）。本案既不能證
    明被告犯罪，原審遽為被告有罪之判決，尚有違誤，被告上訴意旨否認犯罪，為
    有理由，應由本院合議庭撤銷原判決，自為第一審無罪之判決。
據上論斷，應依刑事訴訟法第四百五十五條之一第三項、第三百六十九條第一項前段
、第三百零一條第一項，判決如主文。
本案經檢察官蘇揚旭到庭執行職務。
中　　　華　　　民　　　國　　九十三　　年　　 十二 　　月　　 十五 　　日
                              臺灣板橋地方法院刑事第三庭
                                  審判長法  官  李釱任
                                        法  官  徐子涵
                                        法  官  白光華
右正本證明與原本無異。
如不服本判決，應於判決送達後十日內，向本院提出上訴狀。
                                        書記官  陳靜怡
中　　　華　　　民　　　國　　九十三　　年　　 十二 　　月　　 十五 　　日
